【裁判字號】    99,訴,775
【裁判日期】    990826
【裁判案由】    清償債務
【裁判全文】
臺灣桃園地方法院民事判決               99年度訴字第775號
原      告  臺灣新光商業銀行股份有限公司
法定代理人  甲○○
訴訟代理人  乙○○
            丁○○
被      告  丙○○
上列當事人間請求清償債務事件，於民國99年8 月12日言詞辯論
終結，本院判決如下：
    主  文
被告應給付原告新台幣伍拾柒萬肆仟貳佰拾壹元，及自民國九
十九年二月十三日起至清償日止，按週年利率百分之六點二五計
算之利息，並自民國九十九年三月十四日起至清償日止，逾期在
六個月以內者，按上開利率百分之十，逾期超過六個月以上者，
按上開利率百分之二十計付之違約金。
訴訟費用由被告負擔。
本判決於原告以新台幣壹拾玖萬貳仟元供擔保後，得假執行。但
被告以新台幣伍拾柒萬肆仟貳佰拾壹元為原告預供擔保，得免
為假執行。
    事實及理由
一、原告主張：被告於民國98年11月13日向原告借款新台幣（下
    同）60萬元，借款期限為5 年，利率按原告公告之定儲利率
    指數加年利率5.33% （被告逾期時利率為0.92%+5.33%=6.25
    % ），借款自借款日起，按月分期攤還本息，如逾期清償，
    即喪失分期攤還之權利，全部債務應視為立即到期，且除按
    前開約定利率計息外，逾期在6 個月以內部分，按前開利率
    10% ，逾期超過6 個月部分，按前開利率20 %加付違約金。
    詎被告自99年3 月13日起未依約攤還本息，原告迭向被告催
    討無效，依約其借款視為全部到期，共計積欠貸款本金574,
    231 元、自99年2 月13日起之利息及自同年3 月14日起之違
    約金。為此，爰依消費借貸之法律關係，提起本件訴訟等語
    ，並聲明：除假執行供擔保金額外，餘如主文所示。
二、被告答辯：被告之所以與原告有借貸關係，係因友人即訴外
    人馬彥清（原名馬君斌）於98年11月間向被告表示，因積欠
    地下錢莊借款，希望被告能擔任銀行借款之借款人，但遭被
    告拒絕。嗣後訴外人江家榮以電話與被告聯繫，並表示其與
    訴外人陳麗如、江長遠（江家榮之胞弟，當時為原告古亭分
    行職員）為馬彥清之友人，平日協助馬彥清財務整合及規劃
    工作，並不斷向被告表示係擔任馬彥清之借款保證人。馬彥
    清亦一再遊說貸得款項後，會立刻返還積欠被告之借款，被
    告遂將薪資證明等相關證明文件傳真予江家榮，並於98年11
    月13日，在楊梅交流道附近之速食店與馬彥清、江家榮、陳
    麗如見面，並在馬彥清等人當面告知僅係擔任保證人之情下
    ，簽立相關借款申請文件，並依江家榮要求及協助下，開立
    原告銀行之帳戶（下稱系爭帳戶）。98年11月20日，馬彥清
    以要辦理對保及開卡手續為由，請求被告交付印章及銀行存
    摺，被告遂依其指示交付。俟經被告向馬彥清取回存摺、印
    章後，始知原告有撥款60萬元至系爭帳戶，其中59萬元已由
    馬彥清轉帳到其帳戶，馬彥清並向被告表示此為銀行之作業
    程序。被告於99年2 月間，因原告通知繳款，經向原告詢問
    後，始知被告為借款人而非保證人。被告與原告間之借貸關
    係，實係遭馬彥清及原告職員江長遠等人共同詐欺，使被告
    陷於錯誤而向原告貸款，並遭渠等將款項盜領一空等語，資
    為抗辯。並聲明：1.原告之訴駁回；2.如受不利判決，願供
    擔保請准宣告免為假執行。
三、本院判斷：
  (一)按私文書經本人或其代理人簽名、蓋章或按指印或有法院或
    公證人之認證者，推定為真正，民事訴訟法第358 條第1 項
    定有明文。查原告主張前揭借貸事實，業據原告提出牌告利
    率異動查詢、借款契約書（下稱系爭借款契約書）、貸放主
    檔資料查詢、動用/ 繳款記錄查詢各1 份為證（見支付命令
    卷第4-8 頁），且被告亦自承系爭借款契約書上之簽名為其
    所親簽，印文為其所有印章所蓋（見本院卷第28頁反面、46
    頁），可認系爭借款契約書為真正，故堪信原告主張之事實
    為真正。
  (二)再按「因被詐欺或被脅迫而為意思表示者，表意人得撤銷其
    意思表示。但詐欺係由第三人所為者，以相對人明知其事實
    或可得而知者為限，始得撤銷之。」民法第92條第1 項固有
    明文，惟按「被詐欺而為意思表示者，依民法第92條第1 項
    之規定，表意人固得撤銷其意思表示，惟主張被詐欺而為表
    示之當事人，應就此項事實負舉證之責任。」最高法院44年
    台上字第75號判例意旨參照。被告既抗辯其係受馬彥清、江
    家榮及原告承辦人員即江長遠詐欺始簽立借款契約，依前揭
    說明，被告自應就所抗辯受詐欺之事實負舉證之責。
  (三)經查，系爭借款契約書「借款人欄」之「丙○○」簽名及印
    文，被告不否認其真正，已如前述，並於本院準備程序期日
    表示：「（你是否知道依契約所載為借款人，而非保證人？
    ）當天江家榮、陳麗如、馬君斌（即馬彥清）在楊梅麥當勞
    帶一堆銀行文件給我簽，我在簽這份契約時有注意到我是借
    款人，我有問江家榮為何是借款人，他跟我說這只是銀行作
    業程序」、「（當日簽完何時把存摺給你？）存摺是過幾天
    後寄到醫院給我，存摺裡面只有100 元」、「（何時匯60萬
    給你？）我不知道，是馬君斌知道我拿到存摺後，告訴我他
    要開卡且還有銀行要對保就把我的存摺、印章和提款卡拿走
    了。事後我一直要向他拿我的存摺，他拖了很久才把存摺、
    印章還給我，還夾有他自己的存摺，當場我不知道還有他的
    存摺，我是回家才發現新光銀行有撥款60萬到我戶頭，其中
    59 萬 匯到馬君斌戶頭，就是他夾帶給我的存摺帳戶。我有
    問他為何會這樣，他說銀行程序就是這樣。我也有打電話給
    業務員江長遠，但電話就轉到江家榮，江家榮告訴我不要擔
    心，馬君斌會還這筆錢」等語（見本院卷第28頁反面），可
    知被告在簽立系爭借款契約時，已知是以借款人而非保證人
    身分簽約，否則亦無於簽約時，尚向江家榮質疑為何在借款
    人欄簽章之理。再參酌被告係在醫院擔任護士，簽約時亦已
    成年，依其智識年齡，既知悉借款人與保證人在法律上之不
    同，應無僅因江家榮表示此為銀行作業程序云云，即誤認於
    借款人欄簽章卻僅為系爭借款之保證人。被告既明知係以借
    款人身分簽約，則馬彥清、江家榮及江長遠究有何詐欺行為
    ，致被告陷於錯誤簽訂系爭借款契約，就此被告並未舉證以
    實其說。再者，簽約當時原告承辦人員江長遠並未在現場，
    江長遠與被告所稱詐欺行為有何關聯，或原告就馬彥清、江
    家榮等第三人詐欺事實有何明知或可得而知之情事，均未見
    被告具體說明，亦無確實證明方法，揆諸前揭說明，應認被
    告就其抗辯受詐欺之事實，尚未充分舉證，不足憑採。是被
    告抗辯係遭馬彥清、江家榮及江長遠詐欺始簽立系爭借款契
    約云云，尚屬無據。
  (四)又被告雖提出個人貸款申請書影本（見本院卷第9 頁），並
    表示上開「丙○○」之簽名均非其所親簽，惟上開個人貸款
    申請書僅係申請人向銀行申請借款之文件，尚非兩造成立消
    費借貸法律關係之證明文件，縱被告簽名有遭偽造情事，亦
    與本件消費借貸是否成立無涉。另被告表示：馬彥清於被告
    簽訂系爭借款契約後，以對保為由，收取被告存摺、印章及
    提款卡，並將原告撥款予被告之60萬元轉帳到馬彥清帳戶云
    云。然上開事實縱屬真實，亦為被告與馬彥清間之法律事實
    ，與兩造間消費借貸之法律關係，不生影響，併此敘明。
四、末按消費借貸契約，借用人應於約定期限內，返還與借用物
    種類、品質、數量相同之物；又遲延之債務，以支付金錢為
    標的者，債權人得請求依法定利率計算之遲延利息，但約定
    利率較高者，仍從其約定利率，民法第478 條前段、第23 3
    條第1 項定有明文。經查，本件借款人即被告既未依約攤還
    本息，從而，原告依消費借貸之法律關係，請求被告給付如
    主文所示之金額及利息、違約金，為有理由，應予准許。
    本判決兩造分別陳明願供擔保請准宣告假執行或免為假執行
    ，核均無不合，爰分別酌定相當之擔保金額，予以准許。。
五、據上論結，本件原告之訴為有理由，依民事訴訟法第78條、
    第390 條第2 項、第392條第2項，判決如主文。
中    華    民    國    99    年    8     月    26    日
                  民事第一庭  審判長法  官  郭琇玲
                                    法  官  陳振嘉
                                    法  官  郭俊德
正本係照原本作成。
如對本判決上訴，須於判決送達後20日內向本院提出上訴狀。如
委任律師提起上訴者，應一併繳納上訴審裁判費。
中    華    民    國    99    年    8     月    26    日
                                    書記官  黃澧

司法院資訊處製作；財團法人民間司法改革基金會備份。
